【裁判字號】    98,消債抗,245
【裁判日期】    980826
【裁判案由】    更生事件
【裁判全文】
臺灣板橋地方法院民事裁定           98年度消債抗字第245號
抗  告  人  甲○○
代  理  人  謝智潔律師
上列抗告人因消費者債務清理條例聲請更生事件，對於中華民國
98年5 月27日本院98年度消債更更字第4 號裁定提起抗告，本院
裁定如下：
    主      文
原裁定廢棄。
抗告人甲○○自中華民國九十八年八月二十六日下午四時起開始
更生程序。
本件命司法事務官進行更生程序。
    理      由
一、本件抗告意旨略以：抗告人雖曾於民國95年參加公會協商，
    並約定自95年5 月起，分150 期，利率0 ％，每月應清償新
    臺幣（下同）30,461元，惟以其協商時每月薪資22,659元，
    本即有不可歸責於己之事由，致履行顯有重大困難，抗告人
    係向其配偶及子女借貸始能依約履行27期。又抗告人於97年
    12月1 日起復因公司業務減縮，致其須辦理留職停薪，而失
    去唯一收入來源，更有因不可歸責於己之事由，致履行顯有
    重大困難情事，爰依法提起抗告，並聲明：原裁定廢棄等語
    。
二、按債務人對於金融機構因消費借貸、自用住宅借款、信用卡
    或現金卡契約而負債務，在聲請更生或清算前，應提出債權
    人清冊，以書面向最大債權金融機構請求協商債務清償方案
    並表明共同協商之意旨，消費者債務清理條例第151 條第1
    項定有明文。次按債務人與金融機構協商成立者，不得聲請
    更生或清算，但因不可歸責於己之事由，致履行顯有重大困
    難者，不在此限；本條例施行前，債務人依金融主管機關協
    調成立之中華民國銀行公會會員辦理消費金融案件無擔保債
    務協商機制與金融機構成立之協商，準用前項之規定，消費
    者債務清理條例第151 條第5 項、第6 項亦分別有明文可參
    。經查：本件抗告人前於95年4 月21日依照「中華民國銀行
    公會會員辦理消費金融案件無擔保債務協商機制」，與最大
    債權銀行成立協商，約定自95年5 月起，分150 期，利率0
    ％，於每月10日攤還30,451元，此有中國信託商業銀行股份
    有限公司於原審提出之協議書影本附於原審卷內可參（見原
    審卷第13頁）。又依抗告人於原審提出之95年度綜合所得稅
    各類所得資料清單影本（見原審97年度消債更字第273 號卷
    第22頁），其每月平均薪資所得為約22,660元，本即無法繳
    納前開協商應繳款項。況本件抗告人所主張其因「公司業務
    緊縮，致須辦理留職停薪」之不可歸責於己之事由，致履行
    顯有重大困難乙情，亦有抗告人於原抗告審所提出之留職停
    薪證明書附於原抗告審卷內可稽（見97年度消債抗字第245
    號卷第9 頁），是應可堪認抗告人所稱其有重大困難，致不
    能繼續履行原協商條件等情，並非全無可採。
三、次按法院開始更生程序之裁定，應載明其年、月、日、時，
    並即時發生效力，消費者債務清理條例第45條第1 項定有明
    文。又法院裁定開始更生或清算程序後，得命司法事務官行
    更生或清算程序，同條例第16條第1 項亦定有明文可參。本
    件抗告人所主張之繼續履行該協商內容有重大困難，而此事
    由並非抗告人主觀上惡意不履行協議，實係客觀上確有不可
    歸責於抗告人之事由所致，業據提出抗告人之財產及收入狀
    況說明書、債權人清冊、95年度暨96年度綜合所得稅各類所
    得資料清單、財產歸屬資料清單、協議書、勞工保險投保資
    料表、戶籍謄本、財團法人金融聯合徵信中心當事人綜合信
    用報告—債務清理條例前置協商專用債權人清冊、留職停薪
    證明書等為證，並經本院依職權向康勝國際企業股份有限公
    司查詢上情確認屬實，應可認為真正，且由上開證據資料觀
    之，堪認抗告人所以無法繼續再支付上開協商款項，確係因
    客觀上有不可歸責於抗告人之事由所致，並非抗告人主觀上
    之惡意不履行。
四、綜上，抗告人僅係一般消費者，並未從事營業，其已達不能
    清償債務或有不能清償之虞之程度，其中無擔保或無優先權
    之債務，在1200 萬元以下，之前雖與各債權銀行達成協議，
    但因不可歸責於己之事由，致履行上開協議顯有重大困難，
    且未經法院裁定開始清算程序或宣告破產，又查無消費者債
    務清理條例第6 條第3 項、第8 條或第46條各款所定駁回更
    生聲請之事由存在，則抗告人之聲請更生，即應屬有據。原
    法院以本件抗告人聲請更生，但未符消費者債務清理條例第
    151 條第5 項規定，而駁回抗告人之聲請，尚有未洽；抗告
    意旨指摘原裁定不當，求予廢棄，應認為有理由，自應由本
    院將原裁定廢棄，並准許抗告人自98年8 月26日下午4 時起
    開始更生程序。又按法院裁定開始更生或清算程序後，得命
    司法事務官進行更生或清算程序，必要時得選任律師、會計
    師或其他適當之自然人或法人一人為監督人或管理人，消費
    者債務清理條例第16條第1 項定有明文。本件抗告人聲請更
    生既經准許，爰並依上開規定裁定命司法事務官進行本件更
    生程序。
五、至於抗告人提出之更生方案倘未能獲得債權人會議可決或經
    法院裁定認可者，依消費者債務清理條例第61條、第65條第
    1 項規定，法院應同時以裁定開始清算程序，故非經法院裁
    定准予更生即可解免或減輕債務，仍應由債務人提出可供採
    擇之方案，以利於更生程序之進行，附此說明。
六、結論：本件抗告為有理由，爰依消費者債務清理條例第11條
    第2 項、第45條第1 項、第16條第1 項、第15條，民事訴訟
    法第492 條前段，裁定如主文。
中    華    民    國    98    年    8     月    26    日
                  民事第一庭    審判長法  官  李世貴
                                      法  官  高文淵
                                      法  官  黃若美
以上正本證明與原本相符
本裁定不得抗告
本裁定已於98年8月26日下午4時時公告。
中    華    民    國    98    年    8     月    26    日
                                      書記官  江怡萱


司法院資訊處製作；財團法人民間司法改革基金會備份。
